【裁判字號】    97,易緝,15
【裁判日期】    970312
【裁判案由】    竊盜
【裁判全文】
臺灣高雄地方法院刑事判決              97年度易緝字第15號
公  訴  人  臺灣高雄地方法院檢察署檢察官
被      告  甲○○
上列被告因竊盜案件，經檢察官提起公訴（96年度偵字第32090
號），本院判決如下：
    主  文
甲○○犯共同攜帶兇器竊盜未遂罪，累犯，處有期徒刑捌月，扣
案之椰子刀壹支，沒收之。
    事  實
一、甲○○曾犯施用第一、二級毒品案件，經本院於91年7 月15
    日以90年訴字第2998號判處有期徒刑7 月、5 月，定應執行
    刑為有期徒刑10月確定，於92年7 月26日縮刑期滿執行完畢
    。詎渠猶不知悔改，竟基於共同意圖為自己不法所有之犯意
    聯絡，於96年11月8 日中午12時許，在高雄縣杉林鄉集來村
    209 之1 號滕育美住處前（起訴書誤載為高雄縣杉林鄉○○
    村○○路17之8 號被告住處之址），由渠攜帶其所有客觀上
    對於人之生命、身體及安全構成威脅，可供兇器使用之椰子
    刀1 把並拉扯電線，再由丙○○（已先行審結）持以砍斷前
    址旁電線桿上連接電箱之電線（起訴書誤載為竊取台灣電力
    公司之電線），適經前址住戶滕育美因停電發覺有異出山門
    查看喊叫，渠等2 人見狀則騎乘車牌號碼ZZY-749 號機車逃
    逸，致未得逞，因而未遂。嗣於96年11月8 日下午1 時30分
    ，經警循線查獲，並在高雄縣杉林鄉○○村○○路17之8 號
    被告住處扣得椰子刀1 把（起訴書誤載為案發現場所查扣）
    ，另在高雄縣杉林鄉集來村通仙巷220 號丙○○住處扣得海
    洛因殘渣袋1 包、塑膠管1 支（被告丙○○涉嫌毒品危害防
    制條例部分，業經本院97年度訴字第185 號判處應執行有期
    徒刑1 年4 月在案），起出丙○○住處後方與本案犯行不具
    關連性之電纜線1 綑（長54公尺、重18公斤，業經台灣電力
    公司人員吳進華領回），始查悉上情。
二、案經台灣電力公司訴由高雄縣政府警察局旗山分局移送臺灣
    高雄地方法院檢察署檢察官偵查起訴。
    理  由
壹、程序部分（含本案證據能力之認定）：
一、按被告以外之人於偵查中向檢察官所為陳述，除顯有不可信
    之情況者外，得為證據，刑事訴訟法第159 條之1 第2 項定
    有明文。經查，本件證人滕育美、台灣電力公司告訴代理人
    吳進華於偵查中所為之證述（見偵卷第21頁至第24頁），性
    質上雖屬傳聞證據，惟係偵查中向檢察官所為之證述，並經
    具結，且無顯有不可信之情況，衡諸上開規定，自具有證據
    能力。
二、次按被告以外之人（包括證人、鑑定人、告訴人、被害人及
    共同被告等）於審判外之陳述雖不符刑事訴訟法第159 條之
    1 至之4 等前4 條之規定，而經當事人於審判程序同意作為
    證據，法院審酌該言詞陳述或書面陳述作成時之情況，認為
    適當者，亦得為證據；當事人、代理人或辯護人於法院調查
    證據時，知有刑事訴訟法第159 條第1 項不得為證據之情形
    ，而未於言詞辯論終結前聲明異議者，視為有前項之同意，
    同法第159 條之5 定有明文。經查，本件證人滕育美、吳進
    華、共同被告丙○○於警詢中所為陳述（分見警卷第14頁至
    第16頁、第17、18頁、第5 頁至第9 頁），其性質雖屬傳聞
    證據，且查無符合同法第159 條之1 至之4 等前4 條之情形
    ，然其等所為之上開警詢筆錄內容，業經本院審理時予以提
    示並告以要旨，且分別經檢察官及被告等人表示意見，當事
    人已知上述筆錄內容乃傳聞證據，且均未於言詞辯論終結前
    對該筆錄內容異議，依上開規定，已擬制同意其有證據能力
    ，本院審酌上開筆錄作成時之情況，亦無不當取供等情形，
    認為以之作為本案之證據亦屬適當，自應具有證據能力。
三、卷附查獲現場照片共18幀（見警卷第33頁至第41頁），係傳
    達照相當時現場情況。而照片傳達的情形與現場真實情形，
    在內容上的一致性，透過機械的正確性來加以保障，換言之
    ，照片並不存在人對現實情形的知覺、記憶所經常發生的表
    現錯誤，是認照片之性質係非供述證據，並無傳聞法則之適
    用，且於此亦別無證據證明上開蒐證照片有經偽造變造之情
    形，自有證據能力。
貳、實體方面：
一、訊據被告甲○○雖坦承有於上揭時地由其騎乘機車搭載共同
    被告丙○○一同前往前開案發地點砍斷電線桿上連接變電箱
    之電線，伊並有幫忙拉扯電線之事實，惟矢口否認有何共同
    竊盜之犯行，且辯稱：伊僅是要砍樹而已，並不知道丙○○
    是要剪電線加以竊取云云（見本院易緝字卷第17、18頁）。
    經查：
  (一)被告與共同被告丙○○前揭共同竊取電線之犯行，業據目擊
    證人滕育美於警詢中證稱：「於96年11月8 日約中午12時30
    分許，在我上記住居所 (閉關處）用洗衣機洗滌窗簾時突然
    沒電，經我前往山門口查看變電箱時，發現有2 名男子年約
    30歲左右，其中1 名穿著紅色上衣之男子手架在該變電箱前
    正在破壞電線，經我喊叫你們在幹甚麼，該2 名男子匆促騎
    乘1 部車牌號碼ZZY-749 之白色輕機車逃逸時，我才發覺坐
    在機車後面穿著紅色上衣之男子手上持有1 把疑似割草的鐮
    刀，但我不確定該把鐮刀是否為破壞該變電箱電線及埋在土
    中管線的工具。然事後查看破壞程度，電箱裡的電線應是被
    利刃剪斷，保護電線電纜的塑膠外殼則疑由鈍器破壞殆盡，
    另一頭端電線亦被破壞，好方便抽取之，因為被我發現，所
    以來不及取走。警方當場提示丙○○、甲○○2 名男子，經
    我當場指認確定無誤。」等語（見警卷第14、15頁）；復於
    偵查中具結證稱：「當天12點多我用洗衣機洗東西時突然沒
    電，我從山門口往外看，看到被告兩個人中有1 人手上拿著
    東西在電線杆上架著割電箱外之電線，當時電箱內之電線已
    經被剪斷，另1 人蹲在地上，地上有好幾個洞，洞內有電線
    ，等他們走後我上前看時，就看到洞內電線被拉出來，但沒
    被拉斷。我指認在場的被告丙○○是拿東西割電線之人。被
    告2 人砍斷我室外的電線造成停電，據我所知只有我一戶。
    」等語綦詳在案（見偵卷第22頁至第24頁）。
  (二)又證人即共同被告丙○○亦於本院審理時到庭具結證稱：「
    （檢察官問〈下同〉：於96年11月8 日中午12時許是否有與
    甲○○在一起？）有。（問：當時兩人要去做什麼事情？）
    要去山上看看有無電線可以竊盜。（問：是否在高雄縣杉林
    鄉○○村○○路17之8 號山門前為人發現經報警而為警逮捕
    ？）案發當時是集來村，滕育美是住在集來村。高雄縣杉林
    鄉○○村○○路17之8 號是甲○○的住處，我們是在這個地
    方被查獲的。（問：去集來村是做什麼？）我和甲○○一起
    拉扯電線。（問：有無持任何工具？）我有拿1 把椰子刀，
    該刀是甲○○所有，我將電線砍斷，砍斷之後，我們兩人一
    起拉扯電線，之後就被人發現了。（問：電線是否有拉下來
    ？）電線原本就埋在地上，我們還沒有完全拉起來就被人發
    現了。（問：後來如何為警查獲？）因為車牌被人記下來，
    由警察循線查獲逮捕。（問：當天去集來村竊取電線前，甲
    ○○是否事前就知道要做什麼事情？）我們去甲○○家拿椰
    子刀前，甲○○就知道我是要拿該刀去砍電線了，所以他事
    前就知道了。（問：為何甲○○稱，他當天只是載你去那裡
    而已，不知道你要做什麼？）甲○○所述不實在，我們兩人
    是一起去的，我說的都是事實，過程就是這樣。（問：與甲
    ○○認識多久？）我倆是國中同學。（問：與甲○○有無其
    他恩怨或仇恨？）無。（被告甲○○問：我載你去集來村時
    ，我是否知道你要做什麼？）你怎麼可能不知道，你就承認
    ，這個判沒有多久，像我只有判六個月，你自己要竊盜，我
    們一起去的，你怎麼可能不知道，不要再推了。（法官問：
    竊盜地點是否如證人滕育美所述在集來村209 之1 號前？）
    對，就是滕育美住的地方，滕育美是尼姑。」等語明確在卷
    （見本院易緝字卷第48頁至第50頁）。
  (三)綜觀以上證人之證詞，核與證人丙○○證述其與被告共同破
    壞變電箱電線意圖竊取未果之情節相互符合，參以證人滕育
    美為出家僧尼與被告及丙○○2 人均素不相識，並無任何糾
    紛，證人丙○○亦與被告並無怨懟，衡情均應無甘冒偽證之
    風險，誣指被告涉犯本案犯行之理，足認證人滕育美及丙○
    ○上開證述，均堪予採信。復有自被告住處起獲之椰子刀（
    鐮刀）1 把及扣押筆錄、扣押物品目錄表各1 份、照片18幀
    在卷可稽（見警卷第19頁至第21頁、第23頁、第33頁至第41
    頁），而扣案之椰子刀1 把為被告所有，亦經證人丙○○供
    證在卷（見本院易緝字卷第48頁），且為被告所坦認（見本
    院易緝字卷第50頁），又被告所有上開椰子刀，案發當天為
    共同被告丙○○持以破壞變電箱之電線，且被告有幫忙拉扯
    電線等節，迭經被告於本院審理中自承在卷（見本院易緝字
    卷第18、56頁），再參以被告與丙○○2 人在證人滕育美發
    覺渠等犯行喊叫時，隨即共同畏罪逃跑之情節，業據證人滕
    育美證述綦詳（見警卷第15頁）；此外，復有證人滕育美指
    認被告甲○○相片1 紙在卷可佐（見警卷第43頁），堪認於
    96年11月8 日中午12時許，被告確有騎乘ZZY-749 號機車搭
    載共同被告丙○○至上開案發現場共同竊取變電箱電線未果
    之犯意聯絡及行為分擔甚明。
  (四)至被告雖以前揭情詞置辯，然查，被告供述其於上開時地係
    欲前往採樹木，並不知丙○○涉犯本案竊盜之犯行，惟於96
    年11月8 日，經警前往被告位於高雄縣杉林鄉○○村○○路
    17之8 號之住處，扣得被告所有椰子刀1 把犯案工具，又被
    告於共同被告丙○○砍斷電線之際，既有幫忙拉扯電線之情
    事，顯與被告上開所辯之情，已有未合。再被告就其所辯係
    前往採樹木之事實，復未能提出任何證據可資證明，是被告
    所辯顯無可採。從而，本件被告犯罪事證明確，所辯均係卸
    責之詞，委無足取，其犯行應堪認定，應依法論科。
二、論罪、科刑：
  (一)按刑法第321 條第1 項第3 款所稱「兇器」，其種類並無限
    制，凡客觀上足以對人之生命、身體、安全構成威脅，具有
    危險性之兇器均屬之，且祗須行竊時攜帶此種具有危險性之
    兇器已足，並不以攜帶之初有行兇之意圖為必要（最高法院
    79年度台上字第5253號判例亦同此意旨）。查被告甲○○與
    丙○○共同持以竊盜之椰子刀1 把，為鐵製，質地堅硬，此
    有卷附照片可參（見警卷第39頁），復經本院當庭勘驗屬實
    （見本院易緝字卷第58頁），於本案共同被告丙○○既能持
    之砍斷電纜，在客觀上顯對人之生命、身體、安全構成威脅
    ，屬刑法第321 條第1 項第3 款所稱之兇器。
  (二)核被告所為，係犯刑法第321 條第2 項、第1 項第3 款攜帶
    兇器竊盜未遂罪。被告著手於竊盜犯罪行為之實行，而未至
    竊取財物之結果，為未遂犯，爰依同法第25條第2 項規定減
    輕其刑。又被告與共同被告丙○○間，就上開犯行互有犯意
    聯絡與行為分擔，應論以共同正犯。被告有如上事實欄所述
    前科事實，有臺灣高等法院被告前案紀錄表1 份在卷可查（
    見本院卷第27頁至第32頁），其受有期徒刑執行完畢後，5
    年以內故意再犯本件有期徒刑以上之罪，為累犯，應依法加
    重其刑，並依法先加後減之。爰審酌被告正值青壯，不思以
    合法途徑獲取財物，竟恣意與丙○○共同行竊被害人之財物
    ，實屬不該，前揭累犯前科之處刑顯不足以矯正其惡性，又
    犯後矢口否認犯行，態度不佳，毫無悔意，浪費司法資源甚
    鉅，惟念其尚未竊得財物，被害人所受損害尚非鉅大，暨犯
    罪之動機、目的、手段、所生危害之程度等一切情狀，並審
    酌本案犯罪情節、被告之資力、智識及教育程度（見警詢調
    查筆錄受詢問人欄，警卷第10頁），量處如主文所示之刑。
  (三)扣案之椰子刀1 把，係被告所有且係供渠與丙○○2 人犯罪
    所用之物，業據共同被告丙○○供證在卷（見本院易緝字卷
    第48頁），基於共犯責任共同原則，依刑法第38條第1 項第
    2 款、第3 項宣告沒收。
  (四)至起訴書犯罪事實誤載被告與丙○○2 人竊取電線，並扣得
    扣案台電公司之電纜線1 綑乙節，業經公訴人當庭將起訴書
    所載之「起出電纜線1 綑（長54公尺、重18公斤）」更正為
    「並起出與本案無關聯性之置放於丙○○住處後方之（台電
    公司）電纜線1 綑」（見本院易字卷第54頁），且依證人劉
    文龍及吳福春於警詢之證述該扣案之電纜線係其等於數年前
    所拾獲等語（見本院易字卷第38頁至第42頁），是該扣案之
    電纜線顯與被告與丙○○2 人所為之前開加重竊盜未遂犯行
    無涉，且未經檢察官據以起訴，自非本院審酌範疇；而被告
    竊取之上開電線桿上連接電箱之電線，公訴人並未對此係屬
    台灣電力公司所有之電纜線，舉出證明之方法，復無積極證
    據證明被告係竊取一般需用經營供給電能事業用以輸電、配
    電之電纜線設備，則依罪疑惟輕之原則，自無從認定被告係
    竊取電業法所稱之電線，故被告竊盜電線之犯行，並無電業
    法第105 條之適用；又公訴意旨所載本案案發地點為「高雄
    縣杉林鄉○○村○○路17之8 號」等語，然經查實際之案發
    地點應係位於高雄縣杉林鄉集來村209 之1 號滕育美現住處
    前，此業經證人丙○○供證在卷明確（見本院易緝字卷第50
    頁），且參以證人滕育美於警詢、偵查，對於被告涉犯竊盜
    罪之犯行始終證述發生於其住處前等情（見警卷第14、15頁
    、偵卷第22、24頁），是被告供承係於高雄縣杉林鄉集來村
    209 之1 號處發生本案案情等語（見本院卷第56頁），尚屬
    有據，衡以渠供詞對於竊盜犯行成立與否並不生影響，應無
    矯詞推卸，而另編造一竊取地點之動機，是關於本案竊取地
    點之認定，應認被告前揭供詞，堪屬可採，又被告所有之椰
    子刀1 把係於被告前揭住處所查扣，此有高雄縣政府警察局
    旗山分局解送人犯報告書及被告之警詢供述在卷可參（見偵
    卷第1 頁、警卷第11頁），因就檢察官起訴被告竊盜犯行及
    查扣犯罪工具椰子刀之地點，均應予更正如事實欄所載，均
    併予指明。
據上論斷，應依刑事訴訟法第299 條第1 項前段、第284 條之1
，刑法第28條、第321 條第2 項、第1 項第3 款、第25條第2 項
、第47條第1 項、第38條第1 項第2 款、第3 項，判決如主文。
本案經檢察官乙○○到庭執行職務。
中    華    民    國    97    年    3     月    12    日
                    刑事第十七庭 法  官 林建鼎
以上正本證明與原本無異。
如不服本判決應於收受本判決後10日內向本院提出上訴書狀，並
應敘述具體理由，如未敘述上訴理由者，應於上訴期間屆滿後20
日內補提理由書狀於本院（均須按他造當事人之人數附繕本）「
切勿逕送上級法院」。
中    華    民    國    97    年    3     月    12    日
                                 書記官 林秀敏
附錄論罪科刑法條：
中華民國刑法第321條
犯竊盜罪而有左列情形之一者，處 6 月以上、 5 年以下有期徒
刑：
一  於夜間侵入住宅或有人居住之建築物、船艦或隱匿其內而犯
之者。
二  毀越門扇、牆垣或其他安全設備而犯之者。
三  攜帶兇器而犯之者。
四  結夥三人以上而犯之者。
五  乘火災、水災或其他災害之際而犯之者。
六  在車站或埠頭而犯之者。
前項之未遂犯罰之。


司法院資訊處製作；財團法人民間司法改革基金會備份。
